臺灣臺中地方法院刑事判決　　　　　　　　　　　 九十一年度交訴字第八六號
　　公　訴　人　臺灣臺中地方法院檢察署檢察官
　　被　　　告　戊○○
　　選任辯護人　徐士斌
右列被告因過失傷害等案件經檢察官提起公訴（九十年度偵字第二二四四六號）本院
判決如左：
    主      文
戊○○因過失傷害人，處有期徒刑參月，如易科罰金，以參佰元折算壹日。又駕駛動
力交通工具肇事，致人受傷而逃逸，處有期徒刑陸月，如易科罰金，以參佰元折算壹
日。應執行有期徒刑捌月，如易科罰金，以參佰元折算壹日。
    事      實
一、戊○○於民國（下同）九十年十一月十六日十一時許，駕駛車牌號碼ＵＲ－五二
    七三號自小貨車，沿國道一號高速公路由台北縣板橋市出發往彰化縣由北向南方
    向行駛，應注意車前狀況及兩車併行之間隔，並採取必要之安全措施，變換車道
    時應先顯示方向燈或手勢，依當時天候為晴，又無不能注意情事，駛至南向一七
    五公里五００公尺處，欲由內側車道變換至中間車道，竟疏未注意同向在其右側
    車道內行駛之吳松源所駕駛之車號３Ｂ－六二００號自小客車，致車身右方擦撞
    該吳松源駕駛之自小客車左前車身，致該車翻覆而擦撞同向在其右側車道行駛之
    丁○○所駕駛之車號ＬＭ－七八五０號台灣台中地方法院所屬之公務車，致吳松
    源車上所載其妻甲○○○受左膝致十字帶斷裂、右肩挫傷、上尉裂傷，戊○○
    於肇事後，竟未停車查看車禍結果，亦未作任何處置，即駕車快速脫離現場，並
    下台中港交流道逃逸，嗣因車號為人記下，始為警循線查獲。
二、案經甲○○○訴請台國道公路警察局第三警察隊報告台灣台中地方法院檢察署檢
    察官偵查起訴。
    理      由
一、訊據被告戊○○矢口否認有右揭犯罪事實，辯稱並未擦撞到被害人之車子云云，
    惟查：
    (一)右揭犯罪事實，業據告訴人甲○○○指訴甚詳，並有國道公路警察局道路交通
      事故調查報告表一份、現場照片六張附卷可資佐證。
    (二)檢察官於九十年一月十日上午十一時會同雙方當事人現場勘驗３Ｂ－六二００
      號被擦撞之自小客車及ＵＲ－五二七三號自小貨車，發現３Ｂ－六二００號自
      小客車，左側前車身及引擎蓋左側及左側乘客座門皆藍色底漆擦痕，尤其在側
      駕駛座車身有一道黑色擦痕，長約二十二公分，寬三．二公分，離地高度上緣
      七十六公分，下緣七十四．五公分，此處為ＵＲ－５２７３貨車右側後方之黑
      色塑膠軸碰撞所造成，三Ｂ六二００號自小客車，全車左邊車門，除黑色橡皮
      擦痕、倒地磨地擦痕外，其他刮地擦痕均呈藍色，與ＵＲ－五二七三號車身油
      漆藍色相吻合，有勘驗筆錄一份及勘驗相片九張附卷可資佐證，被告戊○○於
      上述勘驗時檢察官認定係被告所駕駛之ＵＲ－五二七三號自小貨車所擦撞造成
      並未否認，有勘驗筆錄及訊問筆錄各一份附卷可稽。
    (三)上述車禍根據被害人甲○○○記下車號，後經用路人（俗稱香腸族）也以無線
      電通報肇事車輛為ＵＲ－五二七三號自小貨車，並於肇事後，快速下台中港交
      流道逃逸，且肇事車輛與被擦撞之車輛所留痕跡係同一系列之藍色痕跡，業據
      證人即國道高速公路警察局第三警察隊泰安分隊隊員賴建齡、乙○○到庭結證
      屬實，而肇事後，被害人甲○○○即明確指明係被告戊○○所駕駛之ＵＲ－五
      二七三號自小貨車，亦經證人丙○○、丁○○到庭結證明確。
    (四)依戊○○、吳松源雙方所駕車輛擦撞情形以觀，雖然擦撞情形並非甚為嚴重，
惟既造成吳松源之車輛翻覆，二車擦撞力道亦有相當，依常理判斷，駕駛人應
      不可能不知發生車禍肇事，且被告戊○○住彰化縣溪州鄉，應於員林下交流道
      ，確因畏罪心虛急速於肇事後之台中港交流道下高速公路，被告戊○○辯稱不
      知車禍云云，純屬事後卸責之詞，不足採信。從而本案係被告所擦撞肇事並逃
      逸之事實，應可認定。
二、按汽車行駛時，駕駛人應注意車前狀況及兩車併行之間隔，並隨時採取必要之安
    全措施；又變換車道時，應先顯示方向燈或手勢。道路交通安全規則第九十一條
    第六款、第九十四條第三項定有明文。被告戊○○駕車自應注意上述道路交通安
    全規定，且依當時天氣、路況，又無不能注意之情形，竟疏不注意為之，以致肇
    事，致被害人甲○○○受有事實欄所述之傷害，亦有大德醫院診斷證明書一份附
    卷可稽，被告應有過失，且被告之過失行為與被害人之傷害間有相當因果關係。
    再按刑法第一百八十五條之四之肇事逃逸罪，以駕駛動力交通工具肇事，有致人
    死傷而逃逸之事實，為其構成要件，不以行為人明知被害人有死傷情形為必要，
    亦不以被害人為無自救能力人為必要（最高法院九十一年台上字第一三七號、九
    十年台上字第六七八六號判決意旨參照），至肇事者是否有遺棄之故意，其離去
    之原因為何，則非所問（最高法院九十年台上字第二一九一號判決意旨參照），
    考其立法目的即在促使駕駛人於肇事後能對被害人即時救護，以減少死傷之惡化
    ，此觀該法條之立法目的，以及道路交通管理處罰條例第六十二條規定內容自明
    ，可見該兩條規範意旨應屬相同。從而本案事證明確，犯行堪予認定。
三、核被告所為，係犯刑法第二百八十四條第一項前段之過失傷害罪及第一百八十五
    條之四肇事逃逸罪。爰審酌被告之過失程度、被害人所受傷勢、被告犯後否認犯
    行等一切情狀，分別量處如主文所示之刑，並諭知易科罰金之折算標準，並定其
    應執行刑及易科罰金之折算標準。
據上論斷，應依刑事訴訟法第二百九十九條第一項前段、刑法第二百八十四條第一項
前段、第一百八十五條之四、第四十一條第一項前段、第二項、第五十一條第五款，
罰金罰鍰提高標準條例第一條前段、第二條，判決如主文。
中      華      民      國      九十一      年      九    月   十一     日
                                    臺灣臺中地方法院交通法庭
                                        法  官  郭  德  進
右正本證明與原本無異。
如不服本判決，應於判決送達後十日內向本院提出上訴狀( 應附繕本 )，上訴於臺灣
高等法院臺中分院。
                                        書記官
中      華      民      國      九十一      年      九    月   十二     日
刑法第二百八十四條第一項：
因過失傷害人者，處六月以下有期徒刑、拘役或五百元以下罰金，致重傷者，處一年
以下有期徒刑、拘役或五百元以下罰金。
刑法第一百八十五條之四：
駕駛動力交通工具肇事，致人死傷而逃逸者，處六月以上五年以下有期徒刑。
                                                                        Ｂ
